臺灣高雄地方法院刑事判決
111年度審交訴字第55號
公  訴  人  臺灣高雄地方檢察署檢察官
被      告  柯世斌


上列被告因過失致死案件，經檢察官提起公訴（110年度偵字第1
5433號），被告於本院準備程序中為有罪之陳述，經徵詢檢察官
及被告之意見後，本院合議庭裁定由受命法官依簡式審判程序獨
任審理，判決如下：
    主  文
柯世斌犯無駕駛執照駕車因過失致人於死罪，處有期徒刑壹年。
緩刑肆年，並應履行如附表所示之負擔，且於判決確定後壹年內
參加法治教育參場次；緩刑期間付保護管束。
    事  實
一、柯世斌於民國110年5月15日7時16分許，騎乘車牌號碼000-0
    00號普通重型機車，沿高雄市林園區港埔三路232巷，由北
    往南方向行駛，行至港埔三路232巷與後厝路交岔口處，適有
    黃百英騎乘車牌號碼000-000號普通重型機車，沿後厝路由
    東往西方向行駛。柯世斌本應注意行經無號誌交岔路口時，
    應依馬路「停」標字減速慢行，須先停車再開，而依當時天
    候晴、日間自然光線、柏油路面、乾燥、無缺陷、無障礙物
    、視距良好，並無不能注意之情事，柯世斌竟疏未注意，未
    依「停」標字指示先停車，待無車輛再通行，即貿然直行駛
    入上開路口，致其所駕駛之普通重型機車左側車身，與黃百
    英所騎乘之普通重型機車發生碰撞，黃百英人車倒地，並受
    有創傷性顱內出血之傷害，經送醫急救後，仍於110年5月21
    日11時40分許，因中樞神經衰竭不治死亡。柯世斌於肇事後
    留置在現場，在犯罪未被有偵查權之公務員發覺前，即向前
    往現場處理之高雄市政府警察局林園分局林園交通分隊警員
    坦承肇事，而接受裁判。
二、案經高雄市政府警察局林園分局報告臺灣高雄地方檢察署檢
    察官偵查起訴。
    理  由
一、本件被告柯世斌所犯係死刑、無期徒刑、最輕本刑為3年以
    上有期徒刑以外之罪，其於準備程序中，就被訴事實均為有
    罪之陳述，經本院告知簡式審判程序之旨，並聽取檢察官及
    被告之意見後，本院合議庭裁定由受命法官進行簡式審判程
    序。是本件證據調查依刑事訴訟法第273條之2規定，不受同
    法第159條第1項、第161條之2、第161條之3、第163條之1及
    第164條至170條規定之限制，合先敘明。
二、得心證之理由：
  ㈠上開犯罪事實，業據被告柯世斌於警詢（警卷第5至7頁）、
    偵訊（偵卷第21至23頁）及本院審理時（審交訴卷第61、75
    、81頁）均坦承不諱，核與證人即被害人之子黃皇誠於警詢
    （警卷第2頁）、偵訊（相驗卷第107至109頁）之證述情節
    相符，並有道路交通事故現場圖、道路交通事故調查報告表㈠
    、㈡-1、道路交通事故談話紀錄表、高雄市政府警察局道路
    交通事故肇事人自首情形紀錄表各1份（警卷第14至22、25
    頁）、現場照片34張、現場監視器錄影截圖照片8張及檔案
    各1份（警卷第27至35、36至39頁）、高雄市政府交通局車
    輛行車事故鑑定委員會110年11月18日高市車鑑字第11070756300
    號函暨所附之00000000號鑑定意見書1份（偵卷第33至36頁）
    在卷可佐。是被告上開任意性自白，與卷內之積極證據，參
    核相符，洵堪採為論罪之基礎。
　㈡按汽車行至無號誌之交岔路口，交岔路口因特殊需要另設有
    標誌、標線者，並應依其指示行車；按「停」標字，用以指
    示車輛至此必須停車再開，道路交通安全規則第102條第1項
    第11款、道路交通標誌標線號誌設置規則第177條第1項前段
    分別定有明文。經查，被告柯世斌原普通重型機車駕駛執照
    業經吊銷，仍騎乘普通重型機車肇事，有公路監理電子閘門
    查詢資料、高雄市政府交通局車輛行車事故鑑定委員會鑑定
    意見書各1份在卷可稽（警卷第42頁，偵卷第35、36頁），
    是其於案發時屬無照駕駛，但依其曾領有適當駕駛執照之智
    識及駕駛經驗，對於上開規定理應知之甚詳，並具有注意能
    力。且當時天候晴、日間自然光線、柏油路面、乾燥、無缺
    陷、無障礙物，視距良好等情，有道路交通事故調查報告表
    ㈠附卷可稽（警卷第14頁），顯見當時並無不能注意之情事
    ，然被告竟疏未注意及此，未停車再開，貿然行駛進入該路
    口，堪認被告對於本件事故之發生確有過失。又本件經送高
    雄市政府交通局車輛行車事故鑑定委員會鑑定結果，亦認被
    告：「未依【停】標字指示讓幹道車先行，為肇事主因」，
    有該會鑑定意見書1份在卷可稽，其鑑定意見與本院認定結
    果相同，益徵本件被告之駕駛行為確有過失。至被害人黃百
    英疏未注意依「慢」標字指示減速慢行，為肇事次因，亦有
    上開鑑定意見書在卷可稽，足認被害人黃百英之駕駛行為亦
    有過失。然被害人對交通事故之發生雖與有過失，但仍無法
    解免被告過失之責。
　㈢被告上開過失駕駛行為，致被害人黃百英受有創傷性顱內出
    血之傷害，經送醫急救後，仍因中樞神經衰竭不治死亡，有
    前高雄醫學大學附設中和紀念醫院診斷證明書、相驗屍體證
    明書、臺灣高雄地方檢察署檢驗報告書各1份在卷可資佐證
    （警卷第10、12頁；偵卷第113至123頁），足認被告之過失
    駕駛行為與被害人前揭死亡結果間，存有相當因果關係，亦
    堪認定。從而，本件事證明確，被告犯行，堪以認定，應依
    法論科。　　
三、論罪科刑：
  ㈠按道路交通管理處罰條例第86條第1項關於汽車駕駛人，無駕
    駛執照駕車，因而致人受傷或死亡，依法應負刑事責任者，
    加重其刑至2分之1之規定，係就刑法第284 條前段過失傷害
    之基本犯罪類型，對於加害人為汽車駕駛人，於從事駕駛汽
    車之特定行為時，在無駕駛執照之情形，因而致人受傷或死
    亡之特殊行為要件予以加重處罰，已就該罪犯罪類型變更之
    個別犯罪行為予以加重，而成另一獨立之罪名，自屬刑法分
    則加重之性質（最高法院99年度台非字第198號判決意旨參
    照）。經查，本件事發時被告柯世斌未領有適當之普通重型
    機車駕駛執照，已如上述，故被告依道路交通管理處罰條例
    第86條第1項規定，應予加重其刑。核被告所為，係犯道路
    交通管理處罰條例第86條第1項、刑法第276條之無駕駛執照
    駕車因過失致人死亡罪，並應依道路交通管理處罰條例第86
    條第1項規定加重其刑。公訴意旨未論及被告涉犯該條例第8
    6條第1項之罪，惟因基本社會事實同一，爰依刑事訴訟法第
    300條規定，變更起訴法條而為審究。
　㈡又被告於肇事後留在現場，並向到場處理之員警表明其為肇
    事者之事實，有高雄市政府警察局道路交通事故肇事人自首
    情形紀錄表在卷可稽（警卷第25頁），堪認符合自首要件，
    爰依刑法第62條前段規定，減輕其刑。被告有上開刑之加重
    、減輕事由，依法先加後減之。
　㈢爰以行為人之責任為基礎，審酌被告本應注意道路交通安全
    規則之相關規定，以維行車安全，竟疏未注意遵守道路標誌
    「停」之指示停車再開，貿然進入路口，因而肇致本件車禍
    事故，使被害人因而死亡，被害人家屬更遭喪失至親之痛，
    被告行為實可責難。惟念被告犯後於警、偵、審訊始終坦承
    犯行，犯後態度尚可，且素行非惡，並斟酌被告與被害人家
    屬於本院已調解成立，雙方同意如附表所示之賠償條件（審
    交訴卷第91、93、97頁），及被告與被害人過失程度，兼衡
    被告於本院審理時自陳國中畢業之教育程度，現在無業、靠
    捕魚維生，已婚，小孩都已成年等家庭、經濟狀況（審交訴
    卷第81頁）等一切情狀，量處如主文所示之刑。
四、緩刑附負擔之宣告：
　　被告前因他案經判處徒刑執行完畢後，5年以內未曾因故意
    犯罪受有期徒刑以上刑之宣告，有臺灣高等法院被告前案紀
    錄表可查，有臺灣高等法院被告前案記錄表在卷可稽（詳前
    科卷內），復考量被告於本院審理期間，已與被害人家屬調
    解成立，信被告經此警偵審教訓，當知所惕勵，而無再犯之
    虞，本院認被告應執行之刑，以暫不執行為適當，爰依刑法
    第74條第1項第2款，諭知緩刑，期間如主文所示。次為督促
    被告誠信履行調解條件分期付款，提昇其法治觀念，爰依刑
    法第74條第2項第3款、第8款、第93條第1項第2款規定，被
    告應履行如附表所示之賠償條件，且於判決確定後1年內參
    加法治教育3場次，緩刑期間付保護管束，作為緩刑之負擔
    。又為確保被告緩刑之宣告能收具體之成效，倘被告未遵本
    院所諭知之負擔，情節重大者，檢察官得依刑事訴訟法第47
    6條、刑法第75條之1第1項第4款之規定，聲請撤銷本件緩刑
    之宣告，併予敘明。
據上論斷，依刑事訴訟法第273條之1第1項、第284條之1、第299
條第1項前段、第300條，道路交通管理處罰條例第86條第1項，
刑法第11條前段、第276條、第62條前段、第74條第1項第2款、
第2項第3款、第8款、第93條第1項第2款，刑法施行法第1條之1
第1項，判決如主文。　　
本案經檢察官廖偉程提起公訴，檢察官呂乾坤到庭執行職務。
中　　華　　民　　國　111　　 年　　6　　 月　　1　日
                  刑事第五庭    法　官  李昆南
以上正本證明與原本無異。
如不服本判決應於收受送達後20日內向本院提出上訴書狀，並應
敘述具體理由；如未敘述上訴理由者，應於上訴期間屆滿後20日
內向本院補提理由書（均須按他造當事人之人數附繕本）「切勿
逕送上級法院」。
因疫情而遲誤不變期間，得向法院聲請回復原狀。
中　　華　　民　　國　111　　 年　　6　　 月　　1　日
                                書記官  鄭仕暘
附錄本案論罪科刑法條：　　
道路交通管理處罰條例第86條第1項
汽車駕駛人，無駕駛執照駕車、酒醉駕車、吸食毒品或迷幻藥駕
車、行駛人行道或行經行人穿越道不依規定讓行人優先通行，因
而致人受傷或死亡，依法應負刑事責任者，加重其刑至二分之一
。
中華民國刑法第276條
因過失致人於死者，處5年以下有期徒刑、拘役或50萬元以下罰
金。
附表：　　
應履行條件（同本院111年度雄司附民移調字第603號調解筆錄內容） 一、被告願給付聲請人等新臺幣參拾萬元（不含強制汽車責任保險金或特別補償基金之補償金），以匯款方式分期匯入聲請人指定帳戶，給付期日分別為： 　　㈠新臺幣壹拾萬元，於民國111年5月10日前給付完畢。 　　㈡餘款新臺幣貳拾萬元，於民國111年6月10日起至全部清償完畢止，共分為40期，每月為一期，按月於每月10日前給付新臺幣伍仟元。